臺灣臺南地方法院民事裁定
111年度事聲字第92號
異  議  人
即  聲請人  AＯＯ    （姓名地址詳卷）
代  理  人  杜婉寧律師
上列當事人間因聲請返還保證書事件，異議人對於民國111年11
月23日本院司法事務官以111年度司聲字第784號裁定所為之終局
處分提出異議，本院裁定如下：
    主  文
異議駁回。
    理  由
一、按當事人對於司法事務官處理事件所為之終局處分，得於處
    分送達後10日之不變期間內，以書狀向司法事務官提出異議
    ；司法事務官認前項異議有理由時，應另為適當之處分；認
    異議為無理由者，應送請法院裁定之；法院認第1項之異議
    為有理由時，應為適當之裁定；認異議為無理由者，應以裁
    定駁回之，民事訴訟法第240條之4第1項前段、第2項、第3
    項分別定有明文。本件異議人即聲請人係於民國111年11月2
    5日收受本院司法事務官於111年11月23日以111年度司聲字
    第784號裁定所為之終局處分（下稱原裁定），有送達證書1
    件在卷可按（見本院司聲字卷第63頁）；異議人不服原裁定
    於111年11月28日具狀提出異議，有異議人民事聲明異議狀
    上本院收文章可考，其提起本件異議，合於上開法律之規定
    。又因本件異議人為性侵害犯罪之被害人，爰依性侵害犯罪
    防治法第12條第2項規定遮隱異議人之姓名而以代號為之，
    合先敘明。
二、聲請及異議意旨略以：
  ㈠異議人前遵本院110年度刑全字第4號刑事附帶民事訴訟假扣
    押裁定，曾在本院110年度司執全字第107號假扣押強制執行
    事件中，提供財團法人法律扶助基金會台南分會法扶保證字
    第00000000號保證書，就相對人因該假扣押執行所遭受之損
    害，於新臺幣667,000元之範圍內負擔保履行之責任。嗣異
    議人就上開假扣押執行事件所提起之本案訴訟，業經本院11
    0年度訴字第1632號民事判決確定，且聲請人已撤回假扣押
    強制執行程序聲請，為此爰依民事訴訟法第160條準用第104
    條第1項規定，聲請發還前述保證書。
　㈡原處分以異議人未通知相對人於一定期間行使權利為由而駁
    回聲請人本件聲請，然因異議人係性侵害之受害者，本不知
    悉相對人住所為何處，只知道相對人遭司法判決有期徒刑9
    年確定，業在監獄服刑，故異議人為本件聲請時即依民事訴
    訟法第104條第1項第3款規定聲請鈞院代為通知相對人於一
    定期間向鈞院行使權利，且異議人雖於本件聲請後之111年1
    1月15日曾寄發存證信函通知相對人限期行使權利，但異議
    人只能以「臺南監獄」之地址為送達處所，卻遭臺南監獄以
    「查無此人」退回信件，更可證明異議人不知悉相對人之住
    所，原處分未察上情而駁回聲請，故提出聲明異議等語。
三、本院之判斷：
  ㈠按訴訟終結後，供擔保人證明已定20日以上之期間，催告受
    擔保利益人行使權利而未行使，或法院依供擔保人之聲請，
    通知受擔保利益人於一定期間內行使權利並向法院為行使權
    利之證明而未證明者，法院應依供擔保人之聲請，以裁定命
    返還其提存物或保證書，此於其他依法令供訴訟上之擔保者
    準用之，觀諸民事訴訟法第106條準用第104條第1項第3款規
    定甚明。又因假扣押所供之擔保，係為擔保受擔保利益人因
    不當假扣押所受損害而設。倘執行法院已依假扣押裁定債權
    人之聲請實施假扣押執行，債權人並已就假扣押所保全之請
    求提起本案訴訟，則在該本案訴訟終結前，受擔保利益人是
    否受有損害，尚未確定，在假扣押裁定撤銷及假扣押執行撤
    回前，受擔保利益人仍有可能繼續發生損害，其損害額亦尚
    未能確定，自不能強令受擔保利益人行使其權利。故在假扣
    押債權人已聲請假扣押執行，並已提起本案訴訟之情形下，
    債權人依民事訴訟法第106條準用第104條第1項第3款規定，
    聲請裁定返還提存物時，必待本案訴訟已終結，並已撤銷假
    扣押裁定及撤回假扣押執行，始得謂與該條款所定之「訴訟
    終結」相當，僅以假扣押執行事件業經另案執行事件調卷執
    行分配完畢，無從撤回執行為由，不能認為合於民事訴訟法
    第104條第1項第3款「訴訟終結」之規定（最高法院95年度
    台抗字第318號裁定意旨參照）。
  ㈡查異議人係於111年7月19日具狀撤回系爭假扣押執行事件之
    假扣押執行，業據其提出民事撤回聲請狀、本院111年8月11
    日南院武110司執全速107字第1119004873號函文、臺灣桃園
    地方法院民事執行處111年9月6日桃院增卓110年度司執全助
    字第98號函文在卷可佐，固堪認異議人業已合法撤回系爭假
    扣押執行事件之假扣押執行，斯時已「訴訟終結」。
  ㈢然異議人自承其提出本件返還保證書之聲請時，因不知悉相
    對人之住所地址，而無法合法通知相對人於一定期間內行使
    權利，且迄至本件聲明異議後之此時，仍未完成定20日以上
    之期間，催告相對人行使權利之返還擔保金之法定要件。依
    上開說明，異議人未於「訴訟終結後」定20日以上之期間，
    催告相對人行使權利，其聲請返還擔保金，於法不合，原裁
    定因而駁回異議人返還擔保金（保證書）之聲請，並無違誤
    ，異議人猶執前情詞對原裁定聲明異議，並無理由，爰依法
    將本件異議駁回。
  ㈣至異議人所稱於本件返還保證書之聲請時已同時向本院聲請
    對相對人限期行使權利一情，經查異議人該限期行使權利之
    聲請業經本院另案辦理（111年度司聲字第878號），然本件
    聲請返還擔保金之事件屬非訟事件程序，程序特質係對事件
    處理追求簡易性、迅速性和妥當性，程序上不宜拖延遲滯，
    基此，異議人於本件返還保證書之聲請時既未完成前開法定
    要件之要求，則本件聲請即難認合法；異議人應於上開限期
    行使權利之要件完成時，再為返還保證書之聲請，併此敘明
    。
四、據上論結，本件聲明異議為無理由，爰依民事訴訟法第240
    條之4第3項後段，裁定如主文。
中　　華　　民　　國　　111 　年　　12　　月　　19　　日
                  民事第一庭  法  官  黃聖涵
以上正本係照原本作成。
如對本裁定抗告須於裁定送達後10日內向本院提出抗告狀，並繳
納抗告費新臺幣1,000元。
中　　華　　民　　國　　111 　年　　12　　月　　19　　日
　　                          書記官  陳淑芬